【裁判字號】    91,簡上,401
【裁判日期】    920214
【裁判案由】    返還定金
【裁判全文】
臺灣板橋地方法院民事判決  九十一年度簡上字第四○一號
    上  訴  人  乙○○
    訴訟代理人  丙○○
    被  上訴人  甲○○
右當事人間返還定金事件，上訴人對於中華民國九十一年十月二十二日本院板橋簡易
庭九十一年度板簡字第一九○二號第一審判決提起上訴，本院判決如左：
    主      文
上訴駁回。
第二審訴訟費用由上訴人負擔。
    事      實
甲、上訴人方面：
  一、聲明：
    (一)原判決不利於上訴人部分廢棄。
    (二)右廢棄部分，被上訴人在第一審之訴駁回。
  二、陳述：除與原審宣示判決筆錄所載相同者茲予引用外，補稱：
    (一)被上訴人所給付之新臺幣（下同）三十七萬元，並非上訴人所淨得，其中包含
      代辦費、聘金、金飾、機票及住宿等費用皆係由此所支出，上訴人尚且代墊其
      他款項，如今被上訴人與女方已成為合法夫妻，並已發生關係，之前所付出之
      款項亦無法收回，實不應再由上訴人負擔系爭三十七萬元之損失。況如非被上
      訴人強迫與女方發生關係，亦不會衍生後續之問題。
    (二)泰緬邊境發生戰事，固不能作為拒絕返還定金之理由，但總是實情，且緬甸政
      府暫不開放邊境，並非上訴人能力所能及，上訴人計畫要幫女方更換其他簽證
      ，於民國九十二年間應可來台，希望被上訴人能夠寬延。另上訴人係介紹新娘
      予被上訴人，並非借貸，何不應再加計利息。
  三、證據：援用原審之立證方法，並補提自白書、護照影本各乙份為證。
乙、被上訴人方面：
  一、聲明：駁回上訴。
  二、陳述：除與原審宣示判決筆錄所載相同者茲予引用外，補稱：被上訴人與女方
      已經於九十年四月結婚，並曾於九十一年二月間與上訴人之訴訟代理人丙○○
      一起前往緬甸，但還是沒有辦法接回來。
    理      由
一、本件被上訴人於原審起訴主張：其於九十年四月間委託上訴人代為辦理緬甸新娘
    來台事宜，費用為五十萬元，被上訴人並先行預付定金三十七萬元，雙方約定上
    訴人應於九十年十月十四日起算四個月內將該名緬甸新娘引進來台，若屆時該名
    緬甸新娘未如期來台，上訴人即異議退還前開已繳納之介紹費三十七萬元。詎至
    九十一年二月十四日屆期後，上訴人仍未將該名緬甸新娘引進來台，屢經拖延，
    雙方同意延期至九十一年八月份，惟屆期上訴人仍未依約履行，爰依前開合約之
    法律關係訴請上訴人返還定金三十七萬元及自九十一年二月十四日起至清償日止
    按年息百分之五計算之利息等語（原審駁回九十一年二月十四日至同年九月二十
    四日間之利息部分，未據被上訴人聲明不服）。
二、上訴人則以：本件係因緬甸與泰國邊境有戰事發生，故上訴人無法依約將該名緬
    甸新娘引進來台，且緬甸政府暫不開放邊境，並非上訴人能力所能及，上訴人計
    畫幫女方更換其他簽證，於九十二年間應可來台，希望能夠寬延。而被上訴人所
    給付之三十七萬元，業已支出代辦費、聘金、金飾、機票及住宿等費用，上訴人
    尚且代墊其他款項，如今被上訴人與女方已成為合法夫妻，並已發生關係，之前
    所付出之款項亦無法收回，實不應再由上訴人負擔系爭三十七萬元之損失。另上
    訴人係介紹新娘予被上訴人，並非借貸，不應再加計利息等語，資為抗辯。
三、經查被上訴人於九十年四月間委託上訴人代為介紹緬甸新娘及引介來台事宜，費
    用為五十萬元，被上訴人並預先支付定金三十七萬元；兩造嗣於同年十月份簽立
    系爭合約書，約定上訴人應於九十年十月十四日起算四個月內將該名緬甸新娘引
    進來台，若屆時該名緬甸新娘未如期來台，上訴人即無異議退還前開已繳納之介
    紹費三十七萬元，後雙方同意延期至九十一年八月份，惟迄今上訴人仍未將該名
    緬甸新娘引進來台等事實，為兩造所不爭，並有合約書一紙、收據及存證信函影
    本各乙份為證，自堪信為真實。
四、按契約因不可歸責於雙方當事人之事由，致不能履行時，定金應返還之，民法第
    二百四十九條第四款定有明文。經查依兩造所簽訂之前開合約書內容，已明確記
    載上訴人應於九十年十月十四日起算四個月內即九十一年二月十四日前，將該名
    緬甸新娘引進來台，嗣雙方雖同意延期至九十一年八月份，但上訴人仍無法履行
    將該名緬甸新娘引進來台之義務，上訴人自應依約無異議退還被上訴人所預付之
    定金，至為灼然。而緬甸政府因泰緬邊境發生戰事而暫不開放邊境，雖非上訴人
    能力所能及，而屬不可抗力之事由，但此種風險上訴人於簽立系爭合約書時本應
    考量在內，其既同意系爭合約書之內容，即應依約履行，自不得再以此抗辯。此
    外，被上訴人所先行預付之定金三十七萬元，雖上訴人已用於支付代辦費、聘金
    、機票等費用，但此僅為上訴人為獲取介紹費報酬之必要支出，於簽約時即應仔
    細衡量其損益，方決定是否要介紹緬甸新娘予被上訴人，現如因此發生損失，上
    訴人即應自行承擔，不能將此部分之損失轉嫁於被上訴人，事屬當然，從而上訴
    人此部分所辯，尚非可採。又被上訴人既已與該名緬甸新娘合法成為夫妻，其是
    否與該名緬甸新娘發生關係，僅屬其夫妻間之自由，如因此損害該名緬甸新娘之
    權利，僅為該名緬甸新娘得否求償之問題，與本件兩造間之介紹契約並無直接關
    係，上訴人尚不得以此抗辯。復按給付無確定期限者，債務人於債權人得請求給
    付時，經其催告而未為給付，自受催告時起，負遲延責任，其經債權人起訴而送
    達訴狀，或依督促程序送達支付命令，或為其他相類之行為者，與催告有同一之
    效力；遲延之債務，以支付金錢為標的者，債權人得請求依法定利率計算之遲延
    利息，民法第二百二十九條第二項、第二百三十三條第一項分別定有明文。本件
    兩造間固非借貸關係，然上訴人既負有返還系爭定金之義務，揆諸前揭法條之規
    定，其於收受原審起訴狀繕本送達翌日起，即應負遲延責任，被上訴人自得請求
    依法定利率即週年利率百分之五計算之遲延利息，附此敘明。
五、綜上所述，本件上訴人既屆期未履行引進緬甸新娘來台之義務，依系爭合約書之
    約定，自應將所收取之定金無異議退還被上訴人，從而被上訴人依前開合約書之
    法律關係訴請上訴人給付三十七萬元及自起訴狀繕本送達翌日即九十一年九月二
    十四日起至清償日止按週年利率百分之五計算之利息，洵屬正當，應予准許。原
    審所為不利於上訴人之判決，於法並無不合，上訴論旨，指摘原判決不當，求予
    廢棄改判，非有理由，應予駁回。
六、本件事證已臻明確，兩造所為之其他主張、陳述並所提之證據，經審酌後，認均
    與本件之結論無礙，爰不一一論述，併予敘明。
七、據上論結，本件上訴為無理由，依民事訴訟法第四百三十六條之一第三項、第四
    百四十九條第一項、第七十八條，判決如主文。
中      華      民      國    九十二    年      二      月     十四     日
                                  臺灣板橋地方法院民事第四庭
~B審判長法  官  陳財旺
~B      法  官  許瑞東
~B      法  官  張紹省
右為正本係照原本作成。
不得上訴。
中      華      民      國    九十二    年      二      月     十七     日
~B書記官  白俊傑


司法院資訊處製作；財團法人民間司法改革基金會備份。
